【裁判字號】    92,台上,2868
【裁判日期】    920528
【裁判案由】    殺人未遂等罪
【裁判全文】
最高法院刑事判決                              九十二年度台上字第二八六八號
    上  訴  人  甲○○
                乙○○
右上訴人等因殺人未遂等罪案件，不服台灣高等法院中華民國九十二年二月十三日第
二審更審判決（九十年度上更(二)字第一０八０號，起訴案號：台灣台北地方法院檢察
署八十七年度偵字第一七六九五、二０七六五、二０九一八號），提起上訴，本院判
決如左：
    主  文
原判決撤銷，發回台灣高等法院。
    理  由
本件原判決認定上訴人甲○○於民國八十五年間某日，在台北市○○路「浪漫一生」
咖啡廳，收受陳永和（綽號大寶，已）交付奧地利制式九０手槍一支、子彈五顆，
即未經許可在台北地區持有之。甲○○與上訴人乙○○復因與鄭崑崙前有賭債糾紛，
為之心生不滿，亟思報復，乃於八十七年八月二十五日凌晨，在台北市○○○路某巷
內之雯文卡拉ＯＫ飲酒唱歌後，與綽號「阿飛」、「大胖」、「阿九」等，年約三十
歲真實姓名不詳之成年男子，共同基於無故持有槍彈及殺人之犯意聯絡，由甲○○攜
帶前述未經許可而持有之奧地利制式九０手槍一支、子彈五顆，由「阿九」駕駛乙○
○所有登記於伍戚輝名下之車號ＪＲ｜三二六八號ＢＭＷ自用小客車，搭載乙○○、
甲○○二人，至台北市○○○路、安和路口，會合有犯意聯絡之年約三十歲真實姓名
不詳綽號「阿飛」、「大胖」二人，乙○○並命甲○○下車與「阿飛」、「大胖」共
同搭乘謝明機所駕駛之計程車，「阿九」則繼續駕駛上開ＢＭＷ自用小客車搭載乙○
○，導引甲○○等人所搭乘之計程車，至鄭崑崙平常出沒之台北市○○○路○段、臥
龍街一帶，尋找鄭崑崙，於當日凌晨三時許，途經台北市○○○路○段二二八巷六十
八號前時，發現鄭崑崙正站在對面ＯＫ便利商店前，乙○○拉下車窗指著鄭崑崙說：
「就是他」，「阿九」遂將車停於台北市○○○路○段二二八巷、樂業街口７｜便
利商店旁，謝明機駕駛之計程車則過樂業街口迴轉，迴轉後甲○○、「阿飛」、「大
胖」三人即下車，往鄭崑崙方向追逐，鄭崑崙見狀拔腿就跑；甲○○等其中一人高喊
「給他死」，甲○○即持上開手槍朝鄭崑崙連射四槍，其中一顆子彈射中鄭崑崙右大
腿，鄭崑崙隨即倒地，甲○○等人見鄭崑崙遭擊中倒地後，隨即奔回原所搭乘之計程
車，與乙○○、「阿九」等人分別逃逸，期間乙○○並以電話要求甲○○以「李建德
」之名投案並承擔罪責，鄭崑崙經送醫急救後，始倖免一死，嗣經鄭崑崙指認及警察
循線，於八十六年八月二十五日下午四時許，在台北市○○路、中正路口將乙○○逮
捕，經乙○○供出「李建德」（按即甲○○）犯案，並以電話聯絡甲○○於八十七年
八月二十六日一時許，至台北市政府警察局大安分局臥龍街派出所（以下簡稱臥龍街
派出所）投案，甲○○至上開派出所後，隨即帶同警員至台北市○○街一五號花叢內
，取出上開作案用之手槍（含彈匣一個）一支、子彈一顆（偽造文書部分業經判刑確
定）等情。因而撤銷第一審關於甲○○共同殺人未遂、無故持有槍彈部分及乙○○部
分之判決，改判論處甲○○、乙○○共同殺人未遂及甲○○未經許可持有手槍罪刑，
固非無見。
惟查：(一)、上訴人甲○○於原審辯稱：本件槍擊鄭崑崙所用之槍、彈為綽號「阿飛」
之柯坤煌持有，且為柯坤煌開槍行兇，伊警訊時係基於義氣而自行頂罪始供稱槍、彈
為綽號「大寶」之陳永和所交付，且陳永和已於八十四年十二月間遭人槍擊死亡，不
可能於八十五年間交付該槍彈予伊，而伊於八十五年十二月十二日始服刑出獄，不可
能於在監服刑中收受該槍、彈等語（見原審卷第二九六、三六０頁），上開有利之辯
解事項，是否屬實可採，原審未予詳查釐清，遽行判決，顯有應於審判期日調查之證
據未予調查之違法。(二)、有罪之判決書，對於被告有利之證據不採納者，應說明理由
，為刑事訴訟法第三百十條第二款所明定，故有罪判決書對於被告有利之證據，如不
加以採納，必須說明其不予採納之理由，否則即有判決不備理由之違法。原判決引用
甲○○於八十七年十二月十五日第一審調查時所為不利乙○○之供述，作為認定乙○
○有共同殺人未遂犯行之證據之一。惟乙○○辯稱甲○○該次供述，係為獲得交保所
為陷害伊之不實供述，並舉證人陳國華、黃智偉等人為證（見原審法院上訴字卷(一)第
四十八頁），而黃智偉供稱：「我不認識甲○○，有一次與陳國華至北所醫務室時，
曾聽甲○○說必須將乙○○拖下水以求交保，並要陳國華叫乙○○準備一條錢及請一
位好律師，不然就拖他下水，乙○○與本案無關等語」；陳國華亦稱：「我與甲○○
是點頭之交，情形如黃智偉所述，八十七年十二月十五日在台北看守所中央台處，甲
○○曾告知其曾陪乙○○去找債務人反而挨打，甲○○便背著乙○○去要錢，開槍者
也是甲○○，其希我轉告乙○○，今天會開槍殺人之起因也是因商討債務所起，道義
上應給予其新台幣伍拾萬（元），若在星期一前錢未匯至其家人戶頭，其已書立自白
狀，將乙○○列名在內，甲○○另提及其被借提時間辦案人員要其配合咬出乙○○」
等語（見上訴字卷(一)第六十六頁），上開有利乙○○之證言，何以不足採信，原判決
未予說明即逕予摒棄不採，自有理由欠備之違誤。(三)、原判決理由欄二(二)１依臥龍街
派出所警員陳景明、莊永田之證言，認陳景明所述其於案發現場看到ＪＲ｜三二六八
號ＢＭＷ自用小客車後尾隨一輛計程車，及追逐被害人者有五人等情，應屬可信，並
據為認定綽號「阿九」者駕駛ＪＲ｜三二六八號小客車載乙○○，引導甲○○等人所
搭乘之計程車，至現場共同追殺鄭崑崙之事證之一。惟查當時載甲○○至現場之計程
車司機謝明機於案發後當日（八十七年八月二十五日）清晨五時許，至台北市政府警
察局大安分局臥龍街派出所報案時，並未稱有跟隨ＪＲ｜三二六八號ＢＭＷ自用小客
車行駛，且稱僅目睹其車上之三人下車追逐鄭崑崙等語（見偵字第一七六九五號卷第
十二、十三頁），與陳景明所述情節並不相符；又謝明機於原審調查時證稱：「我知
道後面有一台車跟我的車，我右轉臥龍街的時候，就沒有看到那台車了」等語（見原
審更(二)字卷第一００頁），所述與陳景明所稱計程車跟隨ＢＭＷ自用小客車行駛之情
節，亦不盡相同。何以二人所述目擊情節不同？依陳景明、莊永田及臥龍街派出所主
管魏俊銘之供述（見上訴字卷(三)第二十、二十一頁），陳景明回派出所報告魏俊銘後
，查出ＢＭＷ車主為伍戚輝，依伍戚輝之供述該車由乙○○使用，因而查獲乙○○。
然此查獲乙○○之經過，何以大安警分局之「解送人犯報告書」及「刑事案件報告單
」均無此記載？何以伍戚輝之訊問筆錄不隨案移送？何以訊問乙○○時未告知有目擊
證人陳景明？原審就上訴人乙○○質疑之事項，未調查明，亦有調查未盡、理由不
備之疏誤，且不足以昭信服。上訴意旨指摘原判決違背法令，尚非全無理由，應認仍
有發回更審之原因。
據上論結，應依刑事訴訟法第三百九十七條、第四百零一條，判決如主文。
中      華      民      國    九十二    年      五      月    二十八    日
                              最高法院刑事第七庭
                                  審判長法官  張  信  雄
                                        法官  賴  忠  星
                                        法官  張  清  埤
                                        法官  呂  永  福
                                        法官  白  文  漳
      右正本證明與原本無異
                                              書  記  官
中      華      民      國    九十二    年      六      月      六      日


司法院資訊處製作；財團法人民間司法改革基金會備份。
